臺灣屏東地方法院刑事裁定　　　　　　　　　　　　　九十三年度交聲字第一號
　　原處分機關　交通部公路總局高雄區監理所屏東監理站
　　異 議 人即
　　受 處 分人　甲○○○
右列受處分人因違反道路交通管理處罰條例案件，對於交通部公路總局高雄區監理所
屏東監理站民國九十二年十二月二十二日所為之裁決處分（原處分案號：屏監違字第
八二－ＶＡ２０７２６０、ＶＡ0000000、ＶＡ0000000、ＶＡ000
0000、ＶＡ0000000、ＶＡ0000000、ＶＡ0000000、ＶＡ
0000000號），聲明異議，本院裁定如左：
    主    文
異議駁回。
    理    由
一、按在道路收費停車處所停車，不依規定繳費者，處新臺幣（下同）六百元以上一
    千二百元以下罰鍰，道路交通管理處罰條例第五十六條第一項第十一款定有明文
    。
二、原處分機關係以：異議人即受處分人甲○○○（下稱受處分人）所有之車號Ｄ８
    －３７０６號自用小客車分別於民國九十二年六月十一日十時十三分、六月十二
    日十時五分、六月十六日九時十四分、六月二十日十時十七分、六月二十五日九
    時五十四分、六月二十六日九時十九分、六月二十七日九時二十五分、六月三十
    日八時四十六分，在屏東市○○路段道路收費停車處所停車不依規定繳費之違規
    行為，屏東縣警察局因而掣發屏警交字第ＶＡ0000000、ＶＡ00000
    00、ＶＡ0000000、ＶＡ0000000、ＶＡ0000000、ＶＡ
    0000000、ＶＡ0000000、ＶＡ0000000號舉發違反道路交
    通管理事件通知單（下稱舉發通知單）逕行舉發，嗣經原處分機關請舉發單位即
    屏東縣警察局調查，仍認受處分人駕駛之被舉發自用小客車確有在前揭路段停車
    不繳費之違規行為，原處分機關乃依道路交通管理處罰條例第五十六條第一項第
    十一款之規定，於九十二年十二月二十二日裁處受處分人罰鍰每件各六百元。
三、受處分人矢口否認有何違規情事，辯稱下列云云：
  (一)受處分人於九十二年七月間同時接到八張不同時間開立之舉發通知單，其不能確
    定是否有於上開舉發通知單上所記載之時、地停車。
  (二)受處分人平時均會至交通隊查詢停車繳費狀況，惟查詢結果均無未繳費之情形，
    且受處分人至便利商店繳款後，至交通隊查詢亦時常有未能即時入帳之情形，可
    見收費系統實未臻完善。
  (三)上開舉發通知單上所記載之停車地點，經常有繳費通知單遭人惡作劇取走之情事
    ，是受處分人可能未取得繳費通知單。
  (四)道路交通管理處罰條例第七之二條第一項規定：「汽車駕駛人之行為有左列情形
    之一，當場不能或不宜攔截製單舉發者，得對汽車所有人逕行舉發處罰：一、闖
    紅燈或平交道。二、搶越行人穿越道。三、違規停車而駕駛人不在場。四、不服
    指揮稽查而逃逸，或聞消防車、救護車、警備車、工程救險車之警號不立即避讓
    。五、違規停車或搶越行人穿越道，經各級學校交通服務隊現場導護人員簽證檢
    舉。六、其他違規行為經以科學儀器取得證據資料者。」，受處分人在道路收費
    停車處所停車，不依規定繳費之事實，並非屬前開法條規定所列舉得逕行舉發之
    情形，故本件舉發機關逕行舉發，其舉發程序於法尚有未合，即與未舉發無異。
四、經查：
  (一)受處分人於前揭時、地將所有之前開車輛停放於道路收費停車處，經停車場之管
    理人員製發補繳單夾於車前雨刷上，受處分人仍未依規定繳費之事實，業據停車
    場管理人員黃信華、劉錦珠到庭結證證稱：渠等於九十二年六月底時，均是在仁
    愛路段屏東女中附近開單，平時是以輸入電腦方式開單，若渠等在公告收費路段
    看到有停車而尚未經開單之情形，在核對車牌、車種、及車輛顏色後，就會輸入
    電腦開單，開單後會夾在雨刷上，並用釘書機釘起來，每一位收費員均是如此開
    單等語明確，而受處分人亦自承其在該處上班，故常在前揭路段停車等情，且卷
    附之「屏東縣警察局電子化停車收費管理系統」、「屏東縣警察局交通隊違規入
    案管理系統」電腦資料均明確記載受處分人車輛之停車時間、費用及停車車格，
    而受處分人於上開證人證述後，亦表示對於有在上開時、地停車一事不再爭執，
    是受處分人確有於前揭時、地將上開車輛停放於道路之公有收費停車場之事實，
    應堪認定，其所辯上開(一)部分，尚難採信。
  (二)又觀之卷附之八張舉發通知單上所載受處分人在上開地點之停車時間分別為九十
    二年六月十一、十二、十六、二十、二十五、二十六、二十七、三十日，而證人
    即本案逕行舉發之屏東縣警察局交通隊員警潘賢正到庭證稱：如停車人繳費後，
    自繳款日起三日內渠等即會將繳款情形輸入「屏東縣警察局電子化停車收費管理
    系統」，本件異議人原來之繳費狀態均是未繳款，待受處分人繳款後，才輸入變
    更為卷附資料所載之繳費狀態，若逾期未繳費，渠等是一個月才會統一舉發並寄
    送舉發通知單，而受處分人係於收到舉發通知單後方於七月二十三日一次繳納，
    又受處分人若係在便利商店繳付，即會由電腦直接傳輸，不會有其所述遲未改變
    繳費狀態之情形等語在卷，並有「屏東縣警察局電子化停車收費管理系統」一份
    附卷可稽，其上所載異議人確係於九十二年七月二十三日繳款，核與證人所述情
    形相符，而受處分人亦未提出任何證據以證明收費管理系統有何故障或員警於輸
    入繳款狀態時有何疏失之處，是受處分人係在接獲本案舉發通知單後方繳付停車
    費之事實，應堪認定，其所辯上開(二)部分，亦不足採。
  (三)再按停車法第一條明定：為加強停車之規劃、設置、經營、管理及獎助，以增進
    交通流暢，改善交通秩序，特製定本法。本法未規定者，適用其他法律之規定。
    該停車場法於八十年七月十日總統明令公布，乃針對有關停車問題所作之有法律
    位階之特別規範，就有關停車之設置、管理事項，應屬五十七年二月五日總統公
    佈，同年五月一日施行之道路交通管理處罰條例之特別規定，核先敘明。而停車
    場法第十二條第一項規定「地方主管機關為因應停車之需要，得視道路交通狀況
    ，設置路邊停車場，並得向使用者收取停車費。」、第十三條規定：「地方主管
    機關應於路邊停車場開放使用前，將設置地點、停車種類、收費時間、收費方式
    、費率及其他規定事項公告周知。變更及廢止時，亦同」；又「前條都市計畫停
    車場或路外公共停車場應於開放使用前，由負責人訂定管理規範，向地方主管機
    關報請核備，領得停車場登記證後，始得依法營業。前項管理規範，其有關營業
    時間及收費標準事項，如有變更，亦應報請地方主管機關核備」、「路邊停車場
    及公有路外公共停車場之收費，應依區域、流量、時段之不同，訂定差別費率。
    前項費率標準，由地方主管機關依計算公式定之，其計算公式應送請地方議會審
    議。」，同法第二十五條、第三十一條亦有明文，是各地方主管機關，依上開規
    定停車場法之規定，自得訂定差別之停車費率向公有（含路邊及公有路外公共停
    車場）收費停車場之使用人收費。而屏東縣政府依停車場法第十二條、第十三條
    、第十七條、第三十一條之規定，經地方議會審議通過，在路邊停車場之收費路
    段設有收費時間、費率、未見補繳單須查詢及查詢電話，和未依法繳費依道路交
    通管理處罰條例舉發等之告示牌，並在政府公報登載，以完成公告之法定程序，
    此有屏東縣政府九十三年三月三日屏府警交字第○九三○○四○五三六號函一份
    附卷可參。而本件受處分人上揭停放車輛之地點，確有豎立「告示牌」揭示上開
    內容，亦據證人潘正賢到庭證述在卷，並有該停車地點之照片一紙附卷可稽，是
    該「告示牌」應認係行政機關就公法上具體事件所為之決定或其他公權力措施，
    而對「可確定之多數相對人」為客體直接發生法律效果之單方行政行為，亦即屬
    於行政程序法上第九十二條第二項所稱之「一般處分」。又參諸行政程序法第一
    百條第二項之規定：「一般處分之送達，得以公告或刊登政府公報或新聞紙代替
    之。」是公有收費停車場所公告之停車繳費費率、收取方式及使用者之洽詢義務
    等一般處分之內容，應於公告時即生與送達同一之效力，而認公有收費停車場之
    使用人均已知悉其有繳費及主動洽詢繳費之義務，且受處分人自承其平日上班即
    停車於上揭處所，於停車後亦經常主動查詢繳費狀態等情，是其對該等規定更應
    知之甚詳。況道路交通管理處罰條例第五十六條第一項第十一款並未規定汽車駕
    駛人在道路收費停車處所停車，應先以「繳費通知單」通知汽車駕駛人補繳停車
    費，亦即以「繳費通知單」通知停車人補繳停車費，非屬前開規定之處罰要件，
    是現行停車管理機關對於未依規定繳納停車費時，以「繳費通知單」通知車主補
    繳之舉，僅在促使繳納停車費之觀念通知及便民措施，並非行政處分，車主之繳
    納停車費義務無從因「繳費通知單」有無送達而受影響。再者，依「使用者付費
    」原則，使用道路停車處所之汽車使用人，本應依規定之停車費率主動繳納停車
    費，自難以其未收受或知悉「繳費通知單」執為免除繳納停車費之義務，是以本
    件受處分人於前揭收費停車場停車後，即應依告示牌之公告於七日內主動查詢並
    繳付停車費，故受處分人所稱未收受繳費單一節，縱屬真實，然其既有未依上開
    公告主動查詢補費之情形，自無解於其違規責任之成立，是受處分人所辯上開(三)
    部分，亦不足採。
  (四)又按道路交通管理處罰條例第七之二條第一項第三款規定「違規停車而駕駛人不
    在場者」，依其字面上文義解釋，本件「在道路收費停車處所停車，不依規定繳
    費者」之情形是否符合該款之規定，似有疑義。然觀之道路交通管理處罰條例第
五十六條第一項各款規定：「汽駕駛人停車時，有左列情形之一者，處新臺幣六
    百元以上一千二百元以下罰鍰：一、在禁止臨時停車處所停車者；二、在彎道、
    陡坡、狹路或道路修理地段停車者；三、在機場、車站、碼頭、學校、娛樂、展
    覽、競技、市場或其他公共場所出、入口或消防栓之前停車者；四、在設有禁止
    停車標誌、標線之處所停車者；五、在顯有妨礙他車通行處所停車者；六、不依
    順行方向，或不緊靠道路右側，或併排停車，或單行道不緊靠路邊停車者；七、
    於路邊劃有停放車輛線之處所停車營業者；八、自用汽車在營業汽車招呼站停車
    者；九、停車時間、位置、方式、車種不依規定者；一○、於身心障礙專用停車
    位違規停車者；一一、在道路收費停車處所停車，不依規定繳費者。」應係對於
    各類型「違規停車」所作之規範，且參酌同條第二項「前項情形，交通勤務警察
    或依法令執行交通稽查任務人員，應責令汽車駕駛人將車移置適當處所；如汽車
    駕駛人不予移置或不在車內時，得由該交通勤務警察或依法令執行交通稽查任務
    人員為之，或『得於舉發其違規』後，使用民間拖吊車拖離之，並收取移置費。
    」之規定，足認前項第十一款所列「在道路收費停車處所停車，不依規定繳費者
    」之情形亦包括在得逕行舉發之範圍內，是依法條體系解釋之結果，道路交通管
    理處罰條例第七條之二條第一項第三款所謂「違規停車而駕駛人不在場者」之意
    涵自應認包括「在道路收費停車處所停車，不依規定繳費」之情形在內。又本件
    係受處分人於上揭時、地停車後，未依告示牌所載，逾七日後仍未繳交停車費，
    主管機關始得以其不依規定繳費製單舉發，程序上有定一定期間讓行為人為一定
    之作為，迨期限過後始認為其違規而舉發之，當符合同條例第七條之二第一項所
    指「當場不能或不宜攔截製單舉發，得對汽車所有人逕行舉發處罰」之情形，而
    本件受處分人係上開自用小客車之所有人，亦有車號查詢汽車車籍資料一份在卷
    可稽，員警自得對受處分人即前開自用小客車之所有權人製單舉發，是受處分人
    所辯上開(四)部分，亦不足採。
五、綜上所述，受處分人於上揭時、地停車後，八次均未依「告示牌」所載於期限（
    七日）內繳交停車費，至經警於一併九十二年七月十七日逕行舉發後，方於九十
    二年七月二十三日一次繳交八筆停車費，自屬在道路收費停車處所停車，不依規
    定繳費之行為，從而，原處分機關道路交通管理處罰條例第五十六條第一項第十
    一款規定裁處受處分人罰鍰新台幣各六百元，逾期則依裁決書處罰主文規定處罰
    ，於法即無不當。本件異議經核並無理由，應予以駁回。
六、據上論斷，應依道路交通案件處理辦法第十九條，裁定如主文。
中      華      民      國      九十三      年    四     月   三十     日
                                  臺灣屏東地方法院交通法庭
                                      法  官  許心
右裁定正本證明與原本無異。
如不服本裁定應於裁定送達後五日內向本院提出抗告書狀敘述抗告之理由抗告於臺灣
高等法院高雄分院。
                                      書記官  林香如
中    華    民    國     九十三      年      五      月       三      日
